【裁判字號】    92,交易,9
【裁判日期】    920305
【裁判案由】    公共危險等
【裁判全文】
臺灣高雄地方法院刑事判決                            九十二年度交易字第九號
    公  訴  人  臺灣高雄地方法院檢察署檢察官
    被      告  丙○○
右列被告因公共危險等案件，經檢察官提起公訴（九十一年度偵字第二六三五二號）
，本院判決如左：
    主  文
丙○○服用酒類不能安全駕駛動力交通工具而駕駛，處有期徒刑參月。又因過失傷害
人致重傷，處有期徒刑捌月。應執行有期徒刑拾月。
    事  實
一、丙○○自民國九十一年十一月十一日晚上九時許起，分別在高雄市○○路某燒烤
    店、高雄市○○路某卡拉ＯＫ店及高雄市○○路某ＫＴＶ店內等處，飲用啤酒及
    威士忌酒後，明知已達於反應較慢、感覺減低、思考及個性行為均受影響改變，
    並影響控制與反應能力，而不能安全駕駛動力交通工具之狀態，仍於九十一年十
    一月十二日凌晨二時十分許，即主動表示可順道搭載同在「中央信託局」任職之
    同事乙○○返家，無駕駛執照駕駛車牌號碼ＹＴ─四一八七號自小客車，乙○○
    則坐在該車之右前座，小客車沿高雄市○○區○○路由南往北方向行駛，行經該
    路與九如路口附近時，丙○○本應注意汽車駕駛人飲酒後其吐氣所含酒精成份超
    過每公升零點二五毫克以上者，不得駕車，且汽車行駛時，駕駛人應注意車前狀
    況，隨時採取必要之安全措施，及行車速度應依標誌之規定，而該路段之行車速
    限標示為五十公里，而依當時之天候晴朗、市區道路○路面乾燥、無缺陷、亦無
    障礙物，夜間有照明路段視距良好，並無不能注意之情事，詎丙○○應注意、能
    注意，竟疏未注意酒後駕車之車前狀況，而以時速七十公里之速度高速行駛，致
    所駕駛之自小客車自後追撞前方不詳之拖板車車尾而肇事，造成乙○○因而受有
    「頭部外傷併顱骨塌陷性骨折、腦內出血、顱骨外露、頭皮皮及下顎撕裂傷、雙
    側眼皮瘀傷（左側５Ⅹ３公分、右側５‧５Ⅹ３公分）、右眼眼眶骨骨折、前額
    部６Ⅹ０‧８公分、８Ⅹ１公分撕裂傷、及下顎部撕裂傷１Ⅹ０‧３公分撕裂傷
    」等傷害，並因「左眼外傷性視神經病變」，致有毀敗左眼視能之重傷害。嗣警
    據報並循線前往「阮綜合醫院」，並於同（十二）日上午五時三分許，對丙○○
    施以酒精濃度測試，丙○○吐氣所含酒精成分已達每公升○‧七九毫克，而丙○
    ○則先稱該自小客車係由乙○○所駕駛，然經警比對車損情形、及丙○○與乙○
    ○所受之傷勢，而再度訊問丙○○，丙○○始承認確由其駕駛，因而查獲。
二、案經乙○○訴由高雄市政府警察局三民第二分局報請台灣高雄地方法院檢察署檢
    察官偵查起訴。
    理  由
一、訊據被告丙○○對於右揭時、地在飲酒後吐氣所含酒精成分已達每公升○‧七九
    毫克之情況下，無駕駛執照，並以七十公里之時速超速駕車而肇事，致告訴人乙
    ○○受有前開傷害之事實不諱，惟辯稱：伊當時精神狀況良好，尚能安全駕駛，
    又當時告訴人明知伊已飲酒過量及無駕駛執照，為求便利，仍同意搭載伊所駕駛
    之自小客車，是伊之駕駛行為雖與告訴人所受之傷害有因果關係，但依客觀歸責
    理論，對此種善意之搭載行為，被搭載人亦應對自己選擇被搭載之行為負責，即
    基於自我負責原則，伊應無可歸責性云云。然查：
  (一)被告確有於右揭時、地，因酒後及以七十公里之時速超速行駛，而自後追撞前方
    不詳之拖板車車尾而肇事，致告訴人乙○○受有傷害之事實，業據被告丙○○於
    警訊及偵、審時供承不諱，其供稱：自九十一年十一月十一日晚上九時許起，伊
    等同事約五、六人，前後在高雄市○○路某燒烤店、高雄市○○路某卡拉ＯＫ店
    及高雄市○○路某ＫＴＶ店內等處，飲用啤酒及威士忌酒後，即前往高雄市○○
    路某ＰＵＢ內，但在該處並無喝酒，後告訴人表示欲返家，因伊順路，即向告訴
    人表示可載其返家，而於九十一年十一月十二日凌晨二時十分許，由伊駕駛自小
    客車沿高雄市○○區○○路由南往北方向行駛，行經該路與九如路口附近時，當
    時伊因飲酒，並該處是民族路橋下坡，車速較快，車速約七十公里左右，見有一
    輛拖板車，伊煞避不及，自後追撞該拖板車車尾，車禍發生之地點伊確定是在民
    族陸橋與九如路口附近，該拖板車並無停車即離去，並因事故發生後擋風玻璃已
    破裂，所以伊看不見該拖板車車號，而於事故發生後，伊就將車停放在九如路與
    昌平街口，因告訴人所坐之車門卡住，伊開了幾分鐘才將車門打開，並將告訴人
    抬出車外，伊本欲攔計程車，但計程車均不停，伊即打電話給友人，於等待時，
    即於是（十二）日凌晨二時四十幾分許，伊打電話叫救護車及報警，後伊及友人
    將告訴人送往「阮綜合醫院」，而於警訊時，因伊係酒醉駕車及無照駕駛，所以
    稱是告訴人駕車的云云，核與證人即告訴人乙○○於警訊及偵、審時證述之情節
    大致相符，並有證人即員警甲○於本院審理時證稱：於九十一年十一月十二日凌
    晨二時四十分許，由勤務中心通報，伊即前往現場，先前已由巡邏警網前往處理
    ，但僅見在九如路與昌平街口留有受損之車輛，人均已不在場，後經伊查詢各醫
    院，始知人在「阮綜合醫院」，伊即前往醫院，而被告於第一次警訊時稱他是坐
    在駕駛坐旁，係由告訴人開車的，經伊觀察車輛受損情形，理應駕駛坐旁之人受
    傷較嚴重，但卻是告訴人受有嚴重之傷勢，故再請被告至派出所製作第二次筆錄
    ，在訊問過程中，伊提出上開疑點質問被告，被告始承認該車確係由其駕駛，所
    以在被告尚未承認前，依種種跡象研判，伊早就嫌疑是被告開車的等語。復有酒
    精測定值表正本、刑法第一百八十五條之三案件測試觀察紀錄表、高雄市政府警
    察局舉發違反道路交通管理事件通知單、道路交通事故調查報告表、測繪道路交
    通事故現場草圖各乙紙、及車損照片四張等附卷可稽。而告訴人因本件車禍致受
    有「頭部外傷併顱骨塌陷性骨折、腦內出血、顱骨外露、頭皮皮及下顎撕裂傷、
    雙側眼皮瘀傷（左側５Ⅹ３公分、右側５‧５Ⅹ３公分）、右眼眼眶骨骨折、前
    額部６Ⅹ０‧８公分、８Ⅹ１公分撕裂傷、及下顎部撕裂傷１Ⅹ０‧３公分撕裂
    傷」等傷害，並因「左眼外傷性視神經病變」，致有毀敗左眼視能之重傷害，有
    阮綜合醫院驗傷診斷書、高雄醫學大學附設中和醫院診斷證明書、阮綜合醫院九
    十二年二月六日阮醫教字第九二○三四號函暨所附病歷乙份、及高雄醫學大學附
    設中和醫院九十二年二月十一日（９２）高醫附秘字第○三四六號函暨所附病歷
    乙份等在卷可證。是此部分之事實，堪信屬真實。
  (二)按汽車駕駛人飲酒後其吐氣所含酒精成份超過每公升○．二五毫克以上者，不得
    駕車；行車速度，依標誌之規定；又汽車行駛時，駕駛人應注意車前狀況，並隨
    時採取必要之安全措施，以避免危險之發生，道路交通安全規則第一百十四條第
    二款、第九十三條第一項及第九十四條第三項分別定有明文。被告於右揭時地駕
    車本應注意上開規定，且依當時情形，又無不能注意之情形，竟疏未注意，在飲
    酒後其吐氣所含酒精成份每公升達○．七九毫克之情況下，已無法安全駕駛狀況
    下，仍貿然駕車行駛，亦疏未注意車前狀況，並以時速七十公里之速度超速行駛
    ，因而肇事，其有過失至明。而告訴人乙○○確因本件車禍受有前述傷害，已如
    前述，是被告之過失行為與告訴人之傷害結果間，顯有相當因果關係。
  (三)按因果關係所要探究者，係行為與結果間，是否存在自然法則之關連性，而由於
    相當理論及重要性理論之判斷標準不夠細緻，無法充分解決結果歸責問題，故德
    國學說乃吸收相當理論與重要性論之觀點，並注入由刑法規範本質所導出之客觀
    可歸責性之概念，而形成客觀歸責理論，藉以精確解決結果之歸責問題。客觀歸
    責理論之主要論旨認為：當人之行為製造了法律所不容許的風險，並且該風險在
    具體事件歷程中實現，而導致犯罪構成要件結果之發生者，則該結果方可歸責於
    行為人。析而言之，其內容應包括：(1)行為是結果的條件。(2)行為與結果之間具
    備相當關係。(3)結果的發生是行為人所製造的法律所排斥的風險的實現。而關於
    上述(3)之要件，學說上列舉了一些下位概念，例如風險實現、風險減低、法律排
    斥風險、規範目的關係、自我負責的自我傷害或自我危險行為、容訴風險及容許
    信賴等。又所謂「自我負責」，係指損害的發生如果是因為被害人自己有意識投
    身進入的風險所實現的，那麼雖然第三人的行為和被害人的損害之間有因果關係
    ，基於自我負責的原則及規範保護必要性的考量，其結果原則上應由被害人自我
    負責，對第三人而言，則就此結果欠缺可罰性。而依經驗法則，綜合行為當時所
    存在之一切事實，為客觀之事後審查，認為在一般情形下，有此環境、有此行為
    之同一條件，均可發生同一之結果者，則該條件即為發生結果之相當條件，行為
    與結果即有相當之因果關係。本件告訴人當時雖明知被告已飲酒，並同意搭乘被
    告所駕駛之自小客車，惟搭乘已飲酒之他人所駕駛之自小客車，並非必然會造成
    車禍事故之發生，是告訴人搭乘飲酒後被告所駕駛之自小客車與受傷所發生之結
    果，其間並無相當因果關係。又告訴人搭乘已飲酒之被告所駕駛之自小客車，並
    非係製造法所不容許之風險。且就過失致重傷害罪構成要件之保護目的，乃在於
    禁止過失行為而導致他人受有重傷害，本件係被告駕駛自小客車，因前述過失行
    為肇事，是結果之發生並非基於告訴人搭乘被告自小客車所導致，對於此結果之
    發生應係歸責於被告，自不得憑此歸責告訴人。準此，告訴人雖事先知悉被告曾
    飲酒，並同意搭乘被告之自小客車，然告訴人此行為與車禍結果之發生並無相當
    性，而此結果之發生既係因被告前述過失行為所致，且告訴人上開搭車行為亦非
    製造法所不容許之風險。是被告辯稱：當時告訴人明知伊已飲酒過量及無駕駛執
    照，為求便利，仍同意搭載伊所駕駛之自小客車，是伊之駕駛行為雖與告訴人所
    受之傷害有因果關係，但依客觀歸責理論，對此種善意之搭載行為，被搭載人亦
    應對自己選擇被搭載之行為負責，即基於自我負責原則，伊應無可歸責性云云，
    尚有誤會。是尚難據此即為被告有利之認定。附此敘明。
  (四)按刑法第一百八十五條之三規定所謂「不能安全駕駛」，係抽象危險犯，本不以
    發生具體危險為必要，而依醫學實驗證明所得經驗法則，對於吐氣酒精濃度達每
    公升○．二五毫克以上時，將使駕駛人產生複雜之技巧障礙、駕駛能力變壞之行
    為表現，肇事比率比一般未飲酒時高出二倍，而吐氣酒精濃度達每公升零點五毫
    克以上時，將使駕駛人產生平衡感與判斷力障礙升高，肇事比率比一般未飲酒時
    高出十倍，甚而如吐氣酒精濃度達每公升零點七五毫克時，駕駛人將產生明顯酒
    醉、步履蹣跚之行為狀態，其肇事比率比一般高二十五倍（參見蔡志中著，對飲
    酒不能安全駕駛之執法研究，司法院第四十六期業務研究會講義）。本件被告丙
    ○○於案發後測得其呼氣中之酒精濃度為每公升○．七九毫克，已如前述，依據
    上開研究報告之結論，並佐以本件車禍事故，係因被告酒後影響其控制與反應能
    力，致所駕駛之自小客車自後追撞不詳之拖板車車尾而肇事等情，足見被告發生
    駕車肇事之危險性，已高出一般人甚多，其已達不能安全駕駛動力交通工具之情
    狀甚明。是被告辯稱：尚能安全駕駛云云，要屬事後卸責之詞，尚難採信。從而
    ，被告上開酒後駕車之公共危險犯行，亦堪認定。
  (五)綜上所述，本件事證明確，被告上開犯行，均堪認定。
二、核被告丙○○所為，係犯刑法第一百八十五條之三服用酒類不能安全駕駛動力交
    通工具而駕駛罪、及第二百八十四條第一項後段之過失致重傷害罪。被告無駕駛
    執照，並於酒後吐氣所含酒精成份每公升達○．七九毫克之情形下，駕車肇事致
    人受傷，應依道路交通管理處罰條例第八十六條第一項規定加重其刑。其所犯前
    開二罪，犯意各別，行為互異，應予分論併罰。爰審酌被告之品行，於飲酒後酒
    精濃度達每公升○‧七九毫克之情況下，仍貿然駕車行駛於公眾往來之道路上，
    無視於公眾生命財產安全之情狀，並因酒醉失控及未注意相關交通安全之規定，
    終至肇事，就本件車禍發生之過失情節，被害人所受傷害嚴重，後遺症非輕，且
    事後亦不思與告訴人和解，及犯後態度不佳等一切情狀，分別量處如主文所示之
    刑，並定其應執行刑，以資懲儆。
據上論斷，應依刑事訴訟法第二百九十九條第一項前段，道路交通管理處罰條例第八
十六條第一項，刑法第一百八十五條之三、第二百八十四條第一項後段、第五十一條
第五款，罰金罰鍰提高標準條例第一條前段，判決如主文。
中      華      民      國        九十二    年      三    月      五    日
                                      臺灣高雄地方法院交通法庭
                                          法  官   洪榮家
右為正本，係照原本作成，證明與原本無異。
如不服本判決，應於送達後十日內，向本院提出上訴狀。
                                          書記官   陳寰瑛
中      華      民      國        九十二    年      三    月      五    日
附錄本案論罪科刑法條全文：
刑法第一百八十五條之三：
  服用毒品、麻醉藥品、酒類或其他相類之物，不能安全駕駛動力交通工具而駕駛者
  ，處一年以下有期徒刑、拘役或三萬元以下罰金。
刑法第二百八十四條第一項：
  因過失傷害人者，處六月以下有期徒刑、拘役或五百元以下罰金。致重傷者，處一
  年以下有期徒刑、拘役或五百元以下罰金。


司法院資訊處製作；財團法人民間司法改革基金會備份。
